【裁判字號】    92,上訴,2123
【裁判日期】    921223
【裁判案由】    準強盜
【裁判全文】
臺灣高等法院高雄分院刑事判決          九十二年度上訴字第二一二三號
    上  訴  人
    即  被  告  丙○○
    指定辯護人  廖虹羚
右上訴人因準強盜案件，不服臺灣高雄地方法院九十一年度訴字第三一二三號中華民
國九十二年八月二十一日第一審判決（起訴案號：臺灣高雄地方法院檢察署九十一年
度偵字第二一０七四號），提起上訴，本院判決如左：
      主      文
原判決關於丙○○部分撤銷。
丙○○共同竊盜，處有期徒刑捌月。
      事      實
一、丙○○前因煙毒案件，分別經法院判處有期徒刑三年二月、三年四月確定，於民
    國（下同）八十二年一月十二日入監執行，兩案接續執行，於八十四年五月十日
    假釋出獄，至八十八年五月三十一日縮刑期滿，尚餘殘刑四年零十七日，惟其於
    假釋期間即八十五年八月中旬至八十六年一月十三日止，復因煙毒案件，經原審
    法院以八十六年度訴字第二二七九號及本院以八十六年度上訴字第一八八九號判
    處有期徒刑三年五月確定，經撤銷前開假釋，應合併執行有期徒刑七年五月十七
    日，並於八十七年二月二十日入監執行，嗣於九十年十二月三十一日復經假釋出
    獄，假釋期間猶不知警惕安分，復與同在假釋中之李進雄（業經原審判刑確定）
    共同基於為自己不法所有之犯意聯絡，於九十一年九月十八日晚上九時五十分許
    ，由李進雄駕駛其租用車牌號碼ＪＪ－二八七六號自用小客車並搭載丙○○，前
    往高雄縣燕巢鄉深水村湖內巷一百四十九號旁之空地，竊取乙○○所有置放於前
    開空地上之電纜線一捲（價值新台幣【下同】約四、五千元），得手後，正將上
    開電纜線搬運至前述小客車之後座時，為乙○○之鄰居花清泰、陳政江、鄭憲忠
    發覺，趕來阻止帶贓物離去，仍被兔脫由李進雄駕車搭載丙○○離去，經花清
    泰等人記下車號報警循線查獲。
二、案經高雄縣警察局岡山分局報請臺灣高雄地方法院檢察署檢察官偵查起訴。
      理      由
一、訊據上訴人即被告丙○○對於右開時地夥同李進雄竊取電纜線一捲之事實坦承不
    諱，核與被害人乙○○指訴及證人花清泰、陳政江、鄭憲忠證述情節相符，而被
    告丙○○與李進雄於竊得上開電纜線後，即於當天晚上十時至十一時，將該電纜
    線以每甲斤六元之代價出售予廢棄舊貨回收業者蘇錦靜，亦據證人蘇錦靜於警訊
    時證述屬實，被告丙○○用以代步及載運贓物之前揭汽車係由李進雄向神龍珠小
    客車租賃有限甲司租用，亦經該甲司負責人莊金秀於警訊時證述明確，復有贓物
    領結一紙、小客車租賃契約書影本一份及被竊電纜線照片二張附卷可稽，被告丙
    ○○之自白核與事實相符，自堪信為真實。被告丙○○既經自白，則其於檢察官
    偵查及原審審理時否認竊盜，辯稱：只是幫李進雄搬東西，不知電纜係別人的東
    西云云，即不足採，是被告丙○○罪證已甚明確，其犯行洵堪認定。
二、核被告丙○○所為，係犯刑法第三百二十條第一項之普通竊盜罪，其與李進雄之
    間，有犯意之聯絡及行為之分擔，應依刑法第二十八條論以共同正犯。原審以被
    告丙○○於行竊電纜線為被害人乙○○之鄰居花清泰、陳政江、鄭憲忠發覺後欲
    阻止其離去時，為脫免逮捕，竟當場對花清泰等三人恫嚇稱：「不要攔我，不然
    開車撞你們」等語，以此脅迫手段致花清泰等人心生畏懼不再攔阻，旋由李進雄
    駕車載被告丙○○離去，因而變更起訴法條，認被告丙○○係犯刑法第三百二十
    九條之準強盜罪，並以被告丙○○雖否認有上開脅迫之情事，但證人花清泰、陳
    政江、鄭憲德於原審審理時已明確證述口出上開脅迫言詞之人，於案發時白色
    洞洞裝上衣及禿頭等語（見原審卷第一五九、一六０頁），核與被告丙○○禿頭
    之特徵，及其於九十一年九月二十日經警查獲移送至臺灣高雄地方法院檢察署時
    所穿之白色洞洞裝上衣相同，有相片一張附卷足憑（見偵查卷第二二頁），復經
    證人花清泰、陳政江、鄭憲忠指證被告丙○○確係口出上開脅迫之語之人無誤等
    情，為其論據，惟訊據被告丙○○堅決否認有出言脅迫花清泰等人之情事，辯稱
    ：當時開車之人係李進雄駕駛，伊係坐在駕駛座右邊，車非由伊駕駛，怎會恐嚇
    花清泰等人不要攔阻，該等證人所供實屬荒謬不實云云。經查，花清泰於第一次
    警訊時係供稱：與朋友外出路過發現一輛轎車後車廂放置一捲電纜線，覺得可疑
    ，上開盤問，竊嫌告以是朋友叫他去搬的，因電纜線是伊親戚所有，覺得不對勁
    ，而當時車子是發動的，竊嫌二人發覺不對，就趕快上車，伊與朋友攔車喊抓賊
    ，竊嫌還是駕車逃走，伊朋友即拿棍砸破車子後車窗，伊並與朋友騎機車追逐至
    岡山交流道，竊嫌開車上高速甲路逃逸等語，並未提及二位竊嫌有何人對其等施
    以脅迫（見警卷第十頁），嗣警方循線查獲被告丙○○及李進雄二人，經通知花
    清泰等人前往警局指認，花清泰指認竊嫌二人中之一人係頭凸、白色上衣，是丙
    ○○，他是駕駛人等語（見警卷第十二頁），檢察官偵查及原審審理時花清泰始
    供稱：竊嫌叫我們不要制止他，他要離開，否則要駕車衝撞我們，開車的人是禿
    頭，是禿頭的人撞我們的，在警訊中我們有指認等語（見偵查卷第二七頁及原審
    卷第四六頁）。證人陳政江自警訊、檢察官偵查、原審以迄本院審理時則均指稱
    ：車子是由禿頭之被告丙○○開的，他有說不要攔車，否則撞你們，伊有拿木棍
    打破車窗等情（見警卷第十三、十四頁、偵查卷第二七頁、原審卷第四六、一一
    八頁）。證人鄭憲忠於警訊、原審及本院審理時亦均指稱開車的人是禿頭穿白上
    衣之丙○○，並稱駕駛座之男子說：「不要攔我，不然就開車撞你們」等語（見
    警卷第十五、十六頁、原審卷第四六、一一六、一六０頁）。然本案被告丙○○
    與李進雄行竊時所使用之ＪＪ－二八七六號自小客車係李進雄向莊金秀租來，而
    由李進雄駕駛，已據被告丙○○與李進雄供陳一致，且警方依花清泰等人記下之
    車牌號碼，在莊金秀之車行埋伏，果於九十一年九月十九日零時三十分查獲李進
    雄搭載丙○○前往車行交車，此情亦經莊金秀在警訊時供述明確，顯見被告丙○
    ○於行竊後欲離去時，開車之人係李進雄，而非被告丙○○，則證人花清泰、陳
    政江、鄭憲忠等指認開車之人係禿頭穿白色洞洞裝上衣之人，即與實情不符。況
    共同被告李進雄於原審審理時且供承案發當天是由伊穿白色的洞洞裝等語（見原
    審卷第一六０頁），而證人係於案發逾二日後，始到警局指認被告丙○○及李進
    雄，指認當時則係被告李進雄穿之洞洞裝白色上衣已換由丙○○穿，該等證
    人因而誤認，自有可能，是該等證人之證詞既有瑕疵，依「罪疑惟輕」之刑事原
    則，自不得徒憑該等證人有瑕疵之證言，遽認被告丙○○於行竊後，為脫免逮捕
    ，而有對證人等施脅迫之情事，且即或被告丙○○有聲稱：「不要攔阻，否則開
    車撞你們」之情，然證人花清泰、陳政江、鄭憲忠等人並未聞言而避開，仍擋在
    汽車保險桿左前方三分之一處，係開車者（應為李進雄）直接右轉往前開，而輕
    微擦撞到花清泰之機車，該等證人即持木棍砸車，亦據該等證人供述明確，顯見
    該等證人並未聞言而心生畏怖，自與刑法第三百二十九條所謂「脅迫」之要件不
    符（最高法院八十一年台非字第二０五號判決參照），是原審認被告丙○○係犯
    準強盜罪，即有未洽，被告丙○○上訴執此指摘原判決此部分不當，非無理由，
    應由本院將原判決此部分撤銷。審酌被告丙○○素行不良，於假釋期間再犯罪，
    所竊之電纜線價值不多，已發還被害人乙○○，及參考共同被告李進雄業經原審
    判處有期徒刑八月等情狀，爰亦科處被告丙○○有期徒刑捌月。
三、原判決共同被告李進雄部分，因已確定，故不另論列，附此明。
據上論斷，應依刑事訴訟法第三百六十九條第一項前段、第三百六十四條、第二百九
十九條第一項前段，第二十八條、第三百二十條第一項，罰金罰鍰提高標準條例第一
條前段，判決如主文。
本案經檢察官彭南雄到庭執行職務。
中    華    民    國     九十二     年      十二      月      二十三    日
                              臺灣高等法院高雄分院刑事第四庭
                                  審判長法官  蕭權閔
                                        法官  李嘉興
                                        法官  陳吉雄
右正本證明與原本無異。
檢察官如不服本判決應於收受本判決後十日內向本院提出上訴書狀，其未述上訴理
由者，並得於提起上訴後十日內向本院補提理由書狀（均須按他造當事人之人數附繕
本)。
被告不得上訴。
                                      書記官  黎  珍
中    華    民    國     九十二     年      十二      月      二十四    日
附錄：本判決論罪科刑法條：
刑法第三百二十條第一項
意圖為自己或第三人不法之所有，而竊取他人之動產者，為竊盜罪，處五年以下有期
徒刑、拘役或五百元以下罰金。
                                                                        Ｑ


司法院資訊處製作；財團法人民間司法改革基金會備份。
